最高法院刑事判決　　　　　　　　　　　　　　　八十六年度台上字第七二○三號
　　上訴人　林澄輝
　　被　告　丙○○
　　　　　　乙○○
　　　　　　甲○○
　　　　　　丁○○
右上訴人因自訴被告等殺人未遂案件，不服台灣高等法院台中分院中華民國八十五年
十一月二十七日第二審更審判決（八十四年度上更(一)字第二五三號，自訴案號：台灣
台中地方法院八十二年度自字第三五○、一一九九號），提起上訴，本院判決如左：
    主  文
上訴駁回。
    理  由
按刑事訴訟法第三百七十七條規定，上訴於第三審法院，非以判決違背法令為理由，
不得為之。是提起第三審上訴，應以原判決違背法令為理由，係屬法定要件。如果上
訴理由狀並未依據卷內訴訟資料，具體指摘原判決不適用何種法則或如何適用不當，
或所指摘原判決違法情事，顯與法律規定得為第三審上訴理由之違法情形，不相適合
時，均應認其上訴為違背法律上之程式，予以駁回。本件上訴意旨略稱：(一)上訴人已
舉證人杜存心、林樹發為積極證人，並提出多項證據，證明被告等確有共涉殺人未遂
犯行，原審卻以無直接證據證明被告等涉案，且上訴人之指訴均無瑕疵，原判決亦未
指上訴人之指訴有如何之瑕疵，竟未採為證據，採證違法。(二)原審民國八十五年五月
十六日訊問時，證人杜存心曾供稱停在大廈門外之油漆車係被告丁○○所有，原審筆
錄漏未記載，致原判決誤認杜存心僅能證明當日曾見一油漆車停在大門外，不能證明
係丁○○之車，認丁○○並未涉案，與證據法則有違。(三)本件雖無直接證據，但被告
等確有殺人滅口之遠、近因，原審僅以無直接證據，判決被告無罪，顯有未當。(四)案
發當日，丁○○之車確係停於大廈門口，所稱其車停於地下室，係屬狡辯，其有涉案
無疑。(五)林炎山稱丁○○於案發當日上午九時四十分許，未進入大廈管理委員會辦公
室，係屬偽證，原審予以採信，有違證據法則。(六)林樹發為本件重要證人，原審未將
其拘提到案，有應於審判期日調查之證據未予調查之違法云云。
惟查：原判決以上訴人於第一審自訴意旨略稱：被告丙○○為國凱建設有限公司（下
稱國凱公司）董事長，被告乙○○為丙○○之妻，並參與國凱公司業務之執行，被告
甲○○為國凱公司總經理。緣上訴人曾向國凱公司購買該公司在台中市○○○路○段
三二○、三二一、三二二、三二三號興建之非凡比大廈Ｄ棟七樓房屋，因屋內到處龜
裂，乃要求丙○○予以修補，丙○○遂提供劣質油漆，並僱請被告丁○○施工，又因
丁○○施工不良，上訴人問其緣故，招致不滿，恐嚇稱要伺機殺害上訴人及燒燬上訴
人之房屋。上訴人要求丙○○重新施工噴漆，丙○○極端不滿，揚稱其既能開設建設
公司，自非省油之燈。上訴人為求息事，持丙○○等人犯罪之自訴狀供丙○○過目，
勸其善意解決，丙○○又恐嚇上訴人如不善罷甘休，丁○○將乘上訴人外出或到大廈
之際，埋伏殺害上訴人。嗣結構技師郭呈旭到場鑑定，認丙○○、乙○○、甲○○之
拆除大廈二支樑柱，對安全結構有影響後，三人即尋上訴人唔談，要求勿再追究。上
訴人答以一切待恢復原狀後再談，丙○○見詐誘不成，遂起意殺害上訴人，而於獲知
上訴人將於八十二年八月十三日上午九時三十分至大廈後，當日上午九時四十分許，
丁○○即至大廈一樓辦公室探視，確定上訴人已在辦公室，即夥同另一不詳姓名之人
埋伏於地下室二樓停車場，待上訴人至停車場欲開車離去時，該不詳姓名之人即以預
藏之鐵條，乘上訴人開啟車門之際，自後偷襲毆擊上訴人頭部，欲置上訴人於死地。
但因用力過猛而撲空跌倒，遂倉促逃逸，於襲擊上訴人時，並毀損上訴人之汽車鈑金
，認被告四人涉有殺人未遂罪嫌云云，原審綜核全案卷證資料，認定及說明被告四人
均堅決否認有上開犯行，而上訴人所指持鐵條毆擊伊之人究為誰，迄仍不明，兇器亦
未扣案，無法究明該人行兇之原因，及是否有人﹖為何人所指使﹖上訴人雖稱警林
樹發可證明該人與被告丁○○於其被毆後，曾同時自地下室車道走出云云，但為丁○
○所堅詞否認，林樹發迭經傳喚，均未到庭，復經拘提無著，致無從調查。且依上訴
人所指，林樹發亦僅於事後向上訴人稱上訴人被毆後，曾見二人自地下室車道走出而
已，並非在場目睹，尚不能為被告等有指使該不詳姓名之人毆擊上訴人之明證。證人
許茂雄、張龍泰、杜存心亦均未能證明林樹發曾指證丁○○係當日自地下室車道走出
之人。此外復查無其他證據足資證明被告等確有上訴人所指之犯罪行為，應認被告之
犯罪不足證明，因而維持第一審諭知被告等均無罪之判決，駁回此部分上訴人在第二
審之上訴，已說明其理由，所為論斷，俱有卷內資料可資覆按，從形式上觀察，並無
違背法令之情形，且查：(一)杜存心所為證言，並不足為被告等有指使他人毆擊上訴人
之證明，而林樹發迭經原審傳喚，均未到庭，又經拘提無著，致無從調查，原審已說
明其理由。按證人經傳拘無著，其調查之途已窮，不能因此指為有應於審判期日調查
之證據未予調查之違法。至上訴人另所謂之「多項證據」均屬懷疑、臆測之詞，不能
採為認定被告犯罪之證據，原審已予說明（原判決第六頁反面），上訴意旨對原審之
論斷，究係違背如何之經驗法則或論理法則，亦未依據卷內資料為具體之指摘，徒以
原審未予採信，即指為違背法令，自非適法之第三審上訴理由。(二)自（告）訴人之指
訴，縱無瑕疵，但若無補強證據，仍不能因此即遽認被告之犯行。本件既無其他證據
，足資證明上訴人之指訴，確與事實相符，原審乃認被告之犯罪不足證明，與證據法
則並無相悖。(三)杜存心之筆錄，其本人並未指有漏載之情形。上訴人於原審亦未對該
筆錄質疑，迄原審判決後，於上訴本院，始指筆錄漏載云云，自非依據卷內資料而為
指摘，況杜存心縱曾證稱案發當日，被告丁○○之車曾停於大廈門口，要之亦僅能證
明丁○○所稱伊車停於地下室云云，與事實不符而已。尚不能證明丁○○有殺人未遂
犯行，原判決亦已加說明（原判決第六頁正面倒數第四行至第二行）。至林炎山所為
丁○○於八十二年八月十三日上午九時四十分許，並未進入管理委員會辦公室云云之
證言，縱屬虛偽，亦不能執此遽為被告不利之認定。況其證言，原審並未援引為判決
基礎，上訴人所指，殊嫌誤會。其餘上訴意旨所指，均係摘取被告或證人之片斷且與
待證事實無關之供述，以推測之詞，據以指摘原判決違法，係以自己之說詞，對原審
採證認事之適法行使，謾為指摘，而為單純之事實上爭辯，依首開說明，自均與法律
規定得為第三審上訴理由之情形不相適合，其上訴違背法律上之程式，應予駁回。關
於毀損汽車鈑金部分，依自訴意旨所指，被告等若成立犯罪，亦係觸犯刑法第三百五
十四條之罪，且與所指殺人未遂罪部分，有一行為觸犯二罪名之想像競合關係，而刑
法第三百五十四條之毀損罪，法定本刑為二年以下有期徒刑，核屬刑事訴訟法第三百
七十六條第一款之案件，依該法條規定，既經第二審判決，不得上訴於第三審法院，
重罪（殺人未遂）部分，上訴既不合法，無從為實體上之判決，輕罪（毀損）部分，
自亦無從適用審判不可分之法理，併為實體上之審判，亦應從程序上予以駁回，併此
明。
據上論結，應依刑事訴訟法第三百九十五條前段，判決如主文。
中      華      民      國    八十六    年     十二     月      十      日
                              最高法院刑事第四庭
                                  審判長法官  莊  來  成
                                        法官  曾  有  田
                                        法官  王  德  雲
                                        法官  謝  俊  雄
                                        法官  林  永  茂
      右正本證明與原本無異
                                              書  記  官
中      華      民      國    八十六    年     十二     月     十七     日
